臺灣板橋地方法院刑事判決　　　　　　　　　　　 九十二年度訴字第一六三一號
　　公　訴　人　臺灣板橋地方法院檢察署檢察官
　　被　　　告　丙○○
　　選任辯護人　蔡明熙律師
右列被告因強盜等案件，經檢察官提起公訴（九十二年度偵字第二四四三號），本院
判決如左：
    主  文
丙○○共同意圖為自己不法之所有，結夥三人以上，以強暴至使不能抗拒，而取他人
之物，處有期徒刑參年陸月。
    事  實
一、丙○○係泰林財務顧問有限公司之業務經理，受簡蘭英（另為不起訴處分）委託
    處理簡蘭英與甲○○間之保險債務糾紛。於民國九十一年十一月二日十七時二十
    分許（起訴書誤載為十六時許），丙○○夥同年籍不詳綽號「張總」之成年男子
    及其他姓名年籍均不詳之成年男子四人，共赴臺北縣板橋市○○街一二六號甲○○住處與甲○○及其子丁○○洽談有關上開保險債務之事，嗣雙方談判過程中，
    同行之男子發現甲○○在角落放置ＳＯＮＹ牌攝影機密錄其等催討債務之過程，
    乃告知「張總」，渠等為免討債過程遭側錄，遂出手強取該攝影機，甲○○與丁○○見狀，亦上前阻攔，搶回該攝影機，詎丙○○竟與其餘五名男子基於共同意
    圖為自己不法所有之犯意聯絡，出手毆打甲○○、甲○○之子丁○○，及強押渠
    二人，致使甲○○受有腹部鈍挫傷、左臉挫傷之傷害、丁○○受有右手挫傷、擦
    傷及胸部、右前臂、頸部挫傷等傷害而不能抗拒，其後甲○○之夫戊○○及友人
    己○○在二樓聞聲下樓察看，亦遭在場之二名男子喝令「不准動」，禁止渠二人
    上前協助甲○○、丁○○而限制其二人之行動自由，丙○○等人見渠等均無法抗
    拒後，即強行取走丁○○手中搶得用以搜證之ＳＯＮＹ牌攝影機一台，而後隨即
    離去。
二、案經甲○○、丁○○訴由臺北縣政府警察局板橋分局報請臺灣板橋地方法院檢察
    署檢察官偵查起訴。
    理  由
一、訊據被告丙○○矢口否認涉有右揭犯行，辯稱：伊公司受簡蘭英委託處理渠與甲○○間之保險債務糾紛，伊曾前往甲○○住處二次，九十一年十一月二日係第二
    次至告訴人住處，由伊一人獨自前去催討債務，並無偕同其餘人等前往，洽談過
    程因告訴人之子態度不佳，並聲稱未欠伊錢，雖伊告稱係受簡蘭英委託，惟告訴
    人仍堅持並無欠債乙事，伊告以待返回公司了解詳情後再與之聯絡，即行離去，
    就告訴人所指伊夥同數名男子傷害、限制渠等行動及強取渠等採證之攝影機乙事
    ，均非屬實，乃告訴人設詞誣指云云。經查：前開犯罪事實，業據告訴人甲○○
    、丁○○於偵審中指訴在卷，且互核大致相符，並有亞東醫院診斷證明書二紙、
    受傷照片六幀附卷為證。其次，被告與共犯以強暴方式強取該攝影機之過程，復
    經證人即在場目擊之人己○○於本院審理中到庭證稱：當天伊去找甲○○之夫戊○○購買豆瓣醬，當時伊直接上二樓，與戊○○在二樓泡茶、聊天，聊了一陣子
    後，就聽到有人喊救命，伊下樓後，看到四、五人在打甲○○、丁○○及搶東西
    ，至於搶什麼東西伊並沒有看到，伊下樓時，有人叫伊不要動，叫伊站在那邊，
    那些人伊不認識，也沒有見過，伊下樓後，隔了約五分鐘後就停手了，大概他們
    搶到東西，有一個人就說走了走了，並說他專治妖魔鬼怪等語（參見本院九十二
    年八月二十五日訊問筆錄），另證人即告訴人甲○○之夫戊○○於審理中經交互
    詰問亦證稱：當時伊在樓上與己○○泡茶，伊太太曾叫伊倒茶下樓，伊下來時看
    到樓下約有六人，並不知渠等來做何事，而後伊再度上樓泡茶，是後來伊聽到伊
    太太在喊救命，遂與己○○一起下樓，下樓後看到有四人與伊子在搶錄影機，有
    一人去按電動門在關門，不讓伊等進出，後來又有二人將己○○押到旁邊，叫伊
    等不要動，伊太太則與另外四名在搶錄影機之人拉扯，且渠四人用拳頭打伊太太
    脖子與臉頰等語（參見本院九十三年二月二日審理筆錄），核與告訴人二人所陳
    之情節大致相符，質之被告亦供承當時有看到己○○、戊○○等語，顯見被告於
    事發當時確實在場無誤，則其所辯並未在場云云，已見不實；再者，告訴人等遭
    被告及其餘男子強搶該攝影機後，告訴人丁○○旋即報警處理等情，亦據證人即
    當日前往現場處理之警員蔡明志到庭證稱：當日伊到場時，曾訊問現場發生何事
    ，經告訴人稱係債務糾紛，並出示身上傷勢，伊乃叫他們去驗傷，依該傷勢應為
    剛剛所弄傷之新傷，到了派出所後，告訴人並告稱Ｖ八被拿走，除了渠等供述之
    供詞外，刑事組同仁亦有到現場採到煙頭的證物，因為伊等到達現場後，他們的
    人都已經走了，只留下一些煙頭及Ｖ八的電池在場等語（參見本院九十二年八月
    二十五日訊問筆錄），並提出現場蒐證證物附卷為證，是衡諸常情，苟無其事，
    告訴人自無報警處理之理，因之綜合告訴人受有如上開診斷證明書之傷勢，嗣後
    亦報警到場處理，並經警採得遺留現場之攝影機電池等物各節以觀，足認告訴人
    所陳被告丙○○夥同其他年籍姓名不詳之男子五人至告訴人甲○○住處催討債務
    ，並於發現密錄之攝影機後，以強暴方式出手毆打告訴人甲○○、丁○○，致其
    等不能抗拒，並限制聞聲而來之己○○、戊○○之行動自由，進而強行取走告訴
    人丁○○所持有之攝影機之過程，應非子虛，而可採信，被告所辯告訴人係設局
    誣陷云云，空言無據，自不足採。從而事證明證，被告犯行，堪以認定，自應依
    法論科。
二、核被告丙○○所為，係犯刑法第三百零二條第一項之妨害自由罪及第三百三十條
    第一項犯第三百二十一條第一項第四款之加重強盜罪。又被告丙○○與真實姓名
    年籍不詳之「張總」、其餘四名成年男子六人彼此間，有犯意聯絡及行為分擔，
    應依刑法第二十八條共同正犯論處。又被告於告訴人甲○○之夫戊○○及己○○
    聞聲下樓時，由在場之二名男子共同限制渠二人之行動自由之犯行，業如前述，
    雖公訴人僅就限制己○○行動自由部分提起公訴，漏未就限制戊○○行動自由部
    分併予起訴，惟該二名男子係同時限制戊○○、己○○二人之行動自由，所為係
    以一行為而觸犯數罪名，應成立想像競合犯，為裁判上一罪，本院自得併予審究
    。又被告與共犯所犯前開二罪間，有方法結果之牽連關係，應依刑法第五十五條
    之規定，從一較重之加重強盜罪處斷。又公訴人另認被告等基於共同傷害及意圖
    為自己不法所有之犯意聯絡，共同毆打甲○○及丁○○，並限制其二人及在場之
    己○○之行動自由，因認被告另涉犯刑法第二百七十七條第一項之傷害罪、第三
    百零二條第一項之妨害自由罪（指妨害甲○○、丁○○之行動自由部分）云云。
    惟查告訴人甲○○、丁○○於本院審理中均一致指稱：在搶Ｖ八之前，被告等人
    並未出手打伊等，而是有一個高個子之人看到伊等藏的Ｖ八，經告訴張總後，就
    去搶Ｖ八，伊等亦過去搶，他們就將伊等捉住，為了搶Ｖ八，他們才動手打伊等
    等語，顯見被告等係為強搶該攝影機，始出手毆打告訴人，並限制渠等行動自由
    至明，在此之前被告及共犯並未為傷害及妨害自由之舉動，因之被告與共犯於強
    盜該攝影機時之傷害及限制渠等行動之行為，乃係實施強盜之手段，自應包括於
    該強盜行為之內，則渠等傷害及限制告訴人行動自由部分，自不另成立傷害及妨
    害自由罪嫌，公訴人所認與前開二罪間有方法結果之牽連關係云云，尚有誤會，
    此外復查無其他積極證據足認被告涉有前開犯行，此部分爰不另為無罪之諭知，
    併此敘明。又查被告在此之前並無任何犯罪前科記錄，素行尚屬良好，本次因受
    託前往催討債務，於過程中因發現告訴人藏放攝影機而與共犯下手強取該攝影機
    ，其間雖造成告訴人受有傷害，惟衡以其傷勢均屬挫擦傷，且各該傷勢均集中於
    手部等，足見其等確為搶取該攝影機而罹本件犯行，是本院認如量處被告加重強
    盜罪最輕度刑即有期徒刑七年，依本件實際犯罪之情狀而言，尚屬過苛，顯屬情
    輕法重，有傷一般國民對於法律之情感，本院綜合前述各情，認被告犯罪情狀尚
    堪憫恕，合依刑法第五十九條之規定酌減其刑。爰審酌被告犯罪之動機、目的、
    手段、犯罪所生之危害及事後猶卸詞狡辯，堅拒吐露共犯之真實姓名，以供追查
    ，態度欠佳等一切情狀，量處如主文所示之刑，以示懲儆。
據上論斷，應依刑事訴訟法第二百九十九條第一項前段、刑法第二十八條、第三百零
二條第一項、第三百三十條第一項、第五十九條、第五十五條，罰金罰鍰提高標準條
例第一條前段，判決如主文。
本案經檢察官乙○○到庭執行職務
中      華      民      國    九十三    年      二      月      九      日
                                  臺灣板橋地方法院刑事第十庭
                                      審判長  法  官   徐   蘭   萍
                                              法  官   林   淑   婷
                                              法  官   林   漢   強
右正本證明與原本無異。
如不服本判決，應於判決送達後十日內，向本院提出上訴狀。
                                              書記官   莊   川   億
中      華      民      國    九十三    年      二      月     十一     日
附錄本案論罪科刑法條全文：
刑法第三百零二條
私行拘禁或以其他非法方法，剝奪人之行動自由者，處五年以下有期徒刑、拘役或三
百元以下罰金。
因而致人於死者，處無期徒刑或七年以上有期徒刑，致重傷者，處三年以上十年以下
有期徒刑。
第一項之未遂犯罰之。
刑法第三百三十條：
犯強盜罪而有第三百二十一條第一項各款情形之一者，處七年以上有期徒刑。
前項之未遂犯罰之。
